【裁判字號】    95,訴,1574
【裁判日期】    950215
【裁判案由】    返還支票
【裁判全文】
臺灣臺北地方法院民事裁定              95年度訴字第1574號
原      告  乙○○
被      告  瑞華國際展覽有限公司
法定代理人  甲○○
上列當事人間返還支票事件本院裁定如下：
    主  文
本件移送臺灣板橋地方法院。
    理  由
一、按訴訟之全部或一部，法院認為無管轄權者，依原告聲請或
    依職權以裁定移送其管轄法院，民事訴訟法第28條第1項定
    有明文。
二、本件原告起訴主張略以：訴外人碁智開發事業有限公司（下
    稱碁智公司）於民國94年12月20日至同年月27日間為辦理「
    嘉義家具名床大展」，向被告租借場地，被告又向訴外人南
    光鋼鐵股份有限公司（下稱南光公司）租借場地轉租碁智公
    司，碁智公司並交付原告所開立之票號：WT0000000、付款
    銀行：上海商業儲蓄銀行世貿分行、金額新台幣（下同）60
    萬元之支票（下稱系爭支票）乙只，其後碁智公司於94年12
    月19日派員至該場地預備會場佈置時，竟遭南光公司以被告
    並未依約履行給付水電費等費用而拒絕碁智公司人員進入場
    地。經三方協調，南光公司同意碁智公司代被告直接交付租
    金60萬元，被告亦簽具同意書，同意碁智公司取回系爭支票
    。詎料遲至94年12月25日票據到期日被告仍未返還系爭支票
    ，原告恐因日後有不能求償之情事，只得將開立予被告之系
    爭票據聲請假處分，並得依據民法第179條訴請被告返還其
    利益，又系爭支票付款行在本院轄區，其自得在本院提起本
    件訴訟等語。並聲明：(一)被告應交還由原告所開立之系爭支
    票正本；(二)願供擔保，請准宣告假執行。
三、按對於私法人或其他得為訴訟當事人之團體之訴訟，由其主
    事務所或主營業所所在地之法院管轄。民事訴訟法第2條第2
    項定有明文。第按本於票據有所請求而涉訟者，得由票據付
    款地之法院管轄。民事訴訟法第13條亦定有明文可參。查，
    原告主張被告不得享有票據權利，而依據不當得利之法律關
    係訴請被告返還支票，即非本於票據有所請求，並無民事訴
    訟法第13條之適用，應回歸「以原就被」原則以定本案管轄
    ，且不因本院執行處誤認關於假處分事件有管轄權，而創設
    本案訴訟之管轄權。又被告之事務所住所地係在台北縣三重
    市○○路131號，除據原告陳明在卷外，復有經濟部公司基
    本資料查詢單在卷可稽，依前揭規定，自應由臺灣板橋地方
    法院管轄。玆原告向無管轄權之本院起訴，顯係違誤。爰依
    職權將本件移送於該管轄法院。
四、依首開法條裁定如主文。
中    華    民    國    95    年    2     月    15    日
                  民事第四庭    法  官  黃柄縉
以上正本係照原本作成
如對本裁定抗告須於裁定送達後10日內向本院提出抗告狀，並繳
納抗告費新臺幣1,000元
中    華    民    國    95    年    2     月    15    日
                                書記官  楊湘雯


司法院資訊處製作；財團法人民間司法改革基金會備份。
